【裁判字號】    97,易,15
【裁判日期】    970508
【裁判案由】    竊盜
【裁判全文】
臺灣臺東地方法院刑事判決                97年度易字第15號
公  訴  人  臺灣臺東地方法院檢察署檢察官
被      告  甲○○○○○○○○.
選任辯護人  廖頌熙  律師
上列被告因竊盜案件，經檢察官聲請簡易判決處刑（96年度偵字
第1405號），本院臺東簡易庭受理後（本院96年度東簡字第405
號），認不應逕以簡易判決處刑，簽移本院改行通常程序審理，
判決如下：
    主  文
甲○○○○○○○○○○○○○○○ ○○○○○○○無罪。
    理  由
壹、程序部分（證據能力部分）
    按被告以外之人於審判外之陳述，雖不符刑事訴訟法第159
    條之1至之4之規定，而經當事人於審判程序同意作為證據，
    法院審酌該言詞陳述或書面陳述作成時之情況，認為適當者
    ，亦得為證據；當事人、代理人或辯護人於法院調查證據時
    ，知有第159條第1項不得為證據之情形，而未於言詞辯論終
    結前聲明異議者，視為有前項之同意，刑事訴訟法第159條
    之5定有明文。查本案以下所引用之證據，被告及辯護人於
    本院審理時均表示不爭執其證據能力，且迄於言詞辯論終結
    前，亦未就本院所調查之證據資料主張有刑事訴訟法第159
    條第1項不得為證據之情形，本院審酌該證據作成之情況，
    認均無不適當情事，依刑事訴訟法第159條之5第2項之規定
    ，均有證據能力，合先敘明。
貳、實體部分
一、公訴意旨略以：被告甲○○○○○○○○○○○○○○○ ○○○○○○○係於民國93
    年經行政院勞工委員會許可入境來臺工作之菲律賓籍人士，
    竟基於意圖為自己不法所有之犯意，於不詳之時間，在臺東
    縣臺東市○○街63號僱主乙○○之住處，竊取背包3個、圍
    巾1 條、餐盤3個、餐盤墊3個、沙發套1組（合計價值約新
    臺幣〈下同〉4090元）後，打包裝箱，擬將之寄回菲律賓之
    際，因雇主發現上揭物品遺失，遂於96年6月7日晚上9時許
    ，要求甲○○ ○○○○○○○○○○○○○ ○○○○○○○開啟已打包之紙箱，而
    發現上揭物品在打包之紙箱內，因認被告涉犯刑法第320條
    第1項之普通竊盜罪嫌云云。
二、按犯罪事實應依證據認定之，無證據不得認定其犯罪事實；
    又不能證明被告犯罪者，應諭知無罪之判決；刑事訴訟法第
    154條第2項、第301條第1項分別定有明文。次按所謂證據，
    係指直接間接足以證明犯罪行為之一切證人、證物而言，且
    事實之認定，應憑證據，如未能發現相當證據，或證據不足
    以證明，自不能以推測或擬制之方法，以為裁判基礎，最高
    法院30年上字第128號、40年臺上字第86號判例均可資參考
    。再按認定不利於被告之事實，須依積極證據，苟積極證據
    不足為不利於被告事實之認定時，即應為有利於被告之認定
    ，更不必有何有利之證據，最高法院30年上字第816號判例
    意旨可資參照。另按刑事訴訟上證明之資料，無論其為直接
    或間接證據，均須達於通常一般之人均不致有所懷疑，而得
    確信其為真實之程度，始得據為有罪之認定，若其關於被告
    是否犯罪之證明未能達此程度，而有合理懷疑之存在，致使
    無從形成有罪之確信，根據「罪證有疑，利於被告」之證據
    法則，即不得遽為不利被告之認定，有最高法院76年度臺上
    字第4986號判例可稽。又告訴人之指訴，係以使被告受刑事
    訴追為目的，是其陳述是否與事實相符，仍應調查其他證據
    ，以資審認（最高法院52年度臺上字第1300號判例參照）。
    ，換言之，告訴人之指訴，以使被告受刑事訴追為目的，其
    陳述如有瑕疵，則在此瑕疵未究明以前，遽採為被告有罪判
    決之根據，即難謂為適法（最高法院74年臺上字第4225號判
    例要旨參照），亦即被害人（告訴人）之陳述，固得據為認
    定犯罪事實之證據資料，然被害人與被告，係居於相反之立
    場，其所述被害情形，難免有虛偽陳述之危險，故被害人之
    陳述，須其指訴之內容無瑕疵，且與事實相符，始得採為認
    定被告犯罪之證據（最高法院95年度臺上字第5372號判決意
    旨參照）。
三、公訴人認被告涉犯上開罪嫌，無非係以告訴人於警詢及偵查
    中之陳述為其論據。訊之被告坦承有將上開物品裝箱準備寄
    回菲律賓之事實，惟堅決否認有公訴人所指之竊盜犯行，辯
    稱：沙發套是告訴人請伊扔掉的垃圾袋中，伊從垃圾袋中找
    到的，3個背包、圍巾跟沙發套都一樣，大概是在農曆過年
    前，告訴人位於長沙街的家中要大掃除，從掃除後蒐集的垃
    圾袋中撿到；那個箱子伊在前一天請告訴人檢查，她說不用
    ；那些箱子一直都是開著的，有好幾個月，他們每天都可以
    看得到；那些盤子，她曾經在很久以前告訴伊，那些是贈品
    ，如果伊喜歡，伊可以拿去；96年6月6日，告訴人非常生氣
    ，因為伊到縣政府勞工局去告發伊的仲介盧張金祿溢收伊的
    仲介費用，勞工局請她去說明，而她不願意去；96年6月8日
    ，仲介盧張金祿依照協調內容應該要退還給伊溢收的款項，
    告訴人不願意讓伊去勞工局，當時伊甚至給她看勞工局的協
    調紀錄，但她仍堅持不讓伊去，於是她後來報警告伊偷竊上
    述物品；餐盤墊的部分，就是跟伊前面提到的盤子，都是僱
    主在EASYSHOP買內衣的贈品等語。經查：
（一）被告於上開時、地，有將前開物品裝箱，準備寄回菲律賓
      ，並請其友人CHIU MARILEN BACALSO及其友人之夫協助辦
      運箱子，嗣並為告訴人所發現而提出本件告訴等事實，為
      被告於歷次訊問程序中所是認，亦與告訴人之指訴，及證
      人CHIU MARILEN BACALSO於本院訊問時之證述情節相符（
      見東簡字卷第107、108頁）。此部分事實，堪先認定。而
      告訴人固於歷次程序中指訴稱：於96年6月7日晚上9時許
      ，發現看護工即被告在五權街63號屋內打包其衣物之紙箱
      中，取出背包3個、圍巾1條、餐盤及餐盤墊各3個，沙發
      套1 件，該等物品原置於五權街63號屋內，該屋內原是供
      奉神明擺設神壇所用，還有放一些平日用不到之物品存放
      在該處，伊不知道被告如何竊取，因她還有20多天就要離
      去，她要將東西打包裝箱，伊懷疑她裝箱內有不該拿的東
      西，才請她將箱子打開，就發現上述物品，這些物品都是
      伊所有，背包1個250元、圍巾150元、餐盤390元、沙發套
      2800元，被告工作的地點在五權街65號，照顧伊的公公生
      活起居；當晚是伊的小孩說有人到家裡拿東西，伊就去看
      ，伊看到伊家的看護工及搬運的人，他們沒通知伊就進入
      伊家裡，說要來拿看護工的東西，伊要求他們打開包包讓
      伊看，結果伊在封好的箱子看到伊的東西，背包是還要用
      的，沒有拆封過，圍巾是伊父母要給小孩用的，餐盤是今
      年朋友送給伊當紀念品的，沙發罩伊還在使用，沙發罩是
      特別訂作的，外面買不到，除了圍巾、沙發罩外，都是新
      的等語（見警卷第3、4頁；見偵卷第12、13頁）。惟經本
      院當庭勘驗上開物品，背包3個分別為臺東林管處、太平
      山森林遊樂區所贈送，AUDREY牌內衣之贈品即餐盤及餐墊
      ，均屬材質普通之物，沙發套則陳舊且有污漬，此有本院
      96年12月12日訊問筆錄在卷可按（見東簡字卷第69頁），
      上開物品，如非贈品，即屬材質普通或陳舊之物，被告是
      否有竊取此等物品之動機，令人懷疑。況依告訴人所述，
      被告將上開物品裝箱之地點即臺東市○○街63號，除上開
      物品之外，還有放棉被、原住民雕刻品、果汁機、馬克杯
      、玻璃杯、咖啡杯、碗盤、桌子等等很多物品（見本院卷
      第41頁），相較而言，除被告裝箱之上開物品外，其他有
      價值之物品亦非少數，何以被告要竊取贈品、材質普通或
      陳舊之物，卻對其他物品捨而不取，亦令人不解。從而，
      被告有無竊取上開物品之必要，即容置疑。
（二）再者，告訴人於檢察官訊問時雖稱：上開餐盤是朋友96年
      間送的紀念品，價值390元等語（見偵卷第12、13頁），
      於本院審理時再稱：餐盤3個、餐墊3個是有紀念價值的，
      是人家送的，對伊有特殊的意義，是伊的朋友在南京路一
      家賣內衣的店送的，既然是買東西多送的，對伊而言就是
      紀念品等語（見本院卷第36、38頁），告訴人所稱朋友送
      的乙節，經本院勘驗結果即前述AUDREY牌內衣之贈品。實
      則，一般人均能理解，贈品乃買賣契約外，非在對價關係
      範圍內之額外給付，因屬額外給付，又無對價關係，其價
      值相較於原買賣契約之價額，自較低微；另因成本考量，
      贈品通常均屬材質普通之物，此之常情與本院前揭勘驗結
      果亦屬符合。基此，告訴人堅稱上開餐盤、餐墊對其而言
      就是紀念品云云，實屬牽強，是否有誇飾之嫌，亦頗耐尋
      味。另告訴人於檢察官偵訊時稱：上開背包是大約2年當
      中分別買的等語（見偵卷第13頁），亦與告訴人於本院審
      理時所稱：是其先生參加活動時拿到的乙節相悖（見本院
      卷第38頁），復與本院前揭勘驗上開背包之結果不符，其
      指訴是否屬實，尚值存疑。又被告將上開物品裝箱之處，
      係告訴人位於臺東市○○街63號之住處，該地點即位於被
      告平日工作時，照顧告訴人之公公所在之臺東市○○街65
      號之後方，兩地相隔僅有5、6公尺之遙，而被告於上開工
      作地點工作時，並無個人私密空間可供放置自己所有的個
      人物件，其個人物件均放置於臺東市○○街63號即本件查
      獲之處，此有本院96年12月19日勘驗筆錄及其附圖、照片
      可佐（見本院簡字卷第89至99頁）。而據證人即告訴人於
      本院審理時具結證稱：伊平常是住在臺東市○○街184巷
      11 號4樓，長沙街住處到五權街住處開車只要5分鐘，伊
      平常大約早上7點左右會過去五權街住處，晚上也會去，
      伊天天都會去，去那邊大概待2個小時，看看老人家、接
      送小孩、看看電視；五權街63號住處是在五權街65號後面
      ，是把它當成儲藏室，被告所有物品及偷的物品都放在五
      權街63號，那裡有一部分是祭拜神明的地方，伊每天早晚
      都會去上香等語（見本院卷第39、41、42頁），另告訴人
      於本院訊問時並供稱：被告的箱子放在那裡有一段時間了
      ，箱子平常沒有封起來等語（見本卷簡字卷第57頁）。綜
      上可知，被告裝箱之地點即臺東市○○街63號，乃告訴人
      平常每日必到之處，且告訴人亦知道該處即為被告放置自
      己物品之處。換言之，被告在該處裝箱物品，將面臨每日
      均可能遭告訴人檢視之風險，被告若欲竊取上開物品，何
      以如是為之？況被告個人物品平日即放置該處，倘有竊取
      之物，理應極盡隱匿之能事或可託友人代為保管，以防告
      訴人或他人發現，焉有毫不掩飾而放置在自己尚未黏封之
      箱子中，而任憑其竊取之物，曝露在隨時可能遭告訴人發
      現之處的道理。其與常理不合，實甚明顯。
（三）又本件係於96年6月7日晚上9時許，告訴人在臺東市○○
      街63號，發現被告與其友人正在搬運箱子而提出竊盜告訴
      。查告訴人平日每天早上均會至臺東市○○街65號，晚上
      亦會前往探望公公、接送小孩、看電視，早晚都會至臺東
      市○○街63號上香；發現本案時，因為其先生出差，所以
      在五權街留晚一點；其不在五權街時，平常是在太麻里工
      作等情，業據證人即告訴人於本院審理時結證甚詳（見本
      院卷第39頁）。由此可知，本件被告被訴竊盜之時間，當
      時告訴人正在臺東市○○街65號，且是因聽到有人在臺東
      市○○街63號搬運東西的聲音，而查知被告與其友人在搬
      運箱子。如此觀之，被告是趁告訴人在相距僅有5、6公尺
      的臺東市○○街65號時，商請其友人協助搬運要寄回菲律
      賓的物品，倘被告欲竊取上開物品，竟趁告訴人在近處時
      為之，其理何在？又倘被告欲竊取上開物品，竟趁告訴人
      在場時，商請友人協助，而增加被告訴人發現的風險，其
      理又何在？甚者，告訴人平日上班時間均在臺東縣太麻里
      鄉工作，被告大可於告訴人上班時，或於晚上告訴人及其
      小孩離開五權街住處後竊取上開物品，如此方可降低告訴
      人發現之風險，乃被告捨此不為，卻選擇於告訴人返回五
      權街住處之際，甚至是告訴人因先生出差，而特意停留該
      處晚一點之時間為之，如此與常情相悖，而指被告竊取上
      開物品，實難令人信服。
（四）被告雖稱：本件可能是因其與告訴人間有仲介費之糾紛，
      導致告訴人挾怨報復等語。惟依卷內事證所示，被告有關
      此部分之糾紛事件，主要存在於被告與仲介盧張金祿之間
      ，是否可遽認告訴人有挾怨報復之心，尚非可武斷評之。
      而被告本無自證己罪之義務，其此部分陳述縱非可採，亦
      不影響本件依據全般事證所為之判斷。而本件公訴人憑以
      起訴之證據，主要是告訴人之指訴，然告訴人之指訴內容
      有不合情理之瑕疵，業如前述。另依上開論述可知，被告
      之前揭辯解（有關仲介費糾紛部分除外），實與常情及本
      件事證所顯示之情境較為符合，應屬可信。從而，本諸最
      高法院前開判決意旨，本件自不得以告訴人存有瑕疵之指
      訴，遽以論斷被告有公訴人所指之竊盜犯行。
四、綜上所述，本件檢察官所舉前述用資證明被告甲○○○○○○○○○○○
    ○○○○ ○○○○○○○涉有竊盜犯行之證據，尚未達到使通常一般人
    均不致有所懷疑，而得確信其為真實之程度，亦即尚有合理
    之懷疑存在；此外，復無其他積極證據足以證明被告確有公
    訴意旨指述構成竊盜之犯行，本諸「罪證有疑，利歸被告」
    之證據法則，應認不能證明被告犯罪，應為無罪判決之諭知
    ，以示審慎。
據上論斷，應依刑事訴訟法第452條、第301條第1項，決如主文
。
本案經檢察官丙○○到庭執行職務
中    華    民    國    97    年    5     月    8    日
                  刑事第二庭  審判長法  官  李水源
                                    法  官  康文毅
                                    法  官  盧亨龍
以上正本證明與原本無異。
如不服本判決應於收受本判決後10日內向本院提出上訴書狀；上
訴書狀應敘述具體理由。未敘述上訴理由者，應於上訴期間屆滿
後20日內向本院補提理由書狀（均須按他造當事人之人數附繕本
）。「切勿逕送上級法院」。
告訴人或被害人對於本判決如有不服，請書具不服之理由狀，請
求檢察官上訴者，其上訴期間之計算係以檢察官收受判決正本之
日期為準。
                                    書記官  石佳琪
中    華    民    國    97    年    5     月    9     日


司法院資訊處製作；財團法人民間司法改革基金會備份。
